臺灣臺中地方法院民事判決
109年度訴字第3993號
原      告  許玉麗  
訴訟代理人  陳宣伃  

被      告  華南商業銀行股份有限公司水湳分公司


法定代理人  鄭英蘭  
訴訟代理人  陳岳瑜律師  
複  代理人  黃于容律師                      
上列當事人間請求損害賠償事件，本院於民國110年10月1日言詞
辯論終結，判決如下：
    主      文
原告之訴及假執行之聲請均駁回。
訴訟費用由原告負擔。
    事實及理由
壹、程序事項：
　　按訴狀送達後，原告不得將原訴變更或追加他訴，但擴張或
    減縮應受判決事項之聲明者，不在此限，民事訴訟法第255
    條第1項第3款定有明文。經查，原告起訴時原聲明第1項為
    「被告應給付原告新臺幣（下同）1,926,951元」（見本院
    卷㈠第13頁）。嗣於訴狀送達後，變更該項聲明為「被告應
    給付原告1,926,951元，及自民國110年4月9日起至清償日止
    ，按週年利率5％計算之利息」（見本院卷㈠第93頁），核屬
    擴張應受判決事項之聲明，與法無違，應予准許。
貳、實體事項：
一、原告主張：原告於107年12月15日16時許自被告銀行自動櫃
    員機設置處離開時，行經被告設置之無障礙坡道（下稱系爭
    坡道），因系爭坡道高低不平而跌倒，而受有雙膝、右手、
    頭部、臀部、頸部挫傷等傷勢（下稱系爭傷勢）。爰依民法
    第184條前段、第193條第1項、第195條第1項前段等規定，
    請求被告賠償損害（含醫療費用532,641元、7個月不能工作
    損失299,600元、交通費用24,710元、非財產上損害之精神
    慰撫金107,000元）。並聲明：㈠被告應給付原告1,926,951
    元，及自110年4月9日起至清償日止，按週年利率5％計算之
    利息。㈡願供擔保，請准宣告假執行。
二、被告則以：原告固於107年12月15日16時許，自被告銀行自
    動櫃員機設置處離開行經系爭坡道時跌倒，然原告跌倒係因
    自身痼疾所致，與被告設置系爭坡道之行為間，並無相當因
    果關係。縱認被告應對原告負損害賠償責任，惟原告並未證
    明其支出之醫療費用均為治療系爭傷勢之必要費用，亦未證
    明其受有交通費用24,710元、7個月不能工作損失299,600元
    等損害，且其請求之精神慰撫金數額過高，應予酌減等語，
    資為抗辯。並聲明：㈠原告之訴及假執行之聲請均駁回。㈡如
    受不利判決，願供擔保，請准宣告免為假執行。
三、本件經兩造整理並簡化爭點，結果如下：
  ㈠兩造不爭執事項（見本院卷第208頁）：
　1.原告於107年12月15日16時許，自被告銀行自動櫃員機設置
    處離開行經系爭坡道時跌倒（下稱系爭事故）。
  2.原告於107年12月15日17時56分許至中國醫藥大學附設醫院
    就醫，經醫師診斷原告有「雙膝挫傷、右手挫傷」之傷勢。
  3.系爭坡道於107年12月15日之設置狀況如本院卷㈠第53頁所示
    。
  ㈡兩造爭執事項（見本院卷第208頁）：
　1.系爭坡道之設置有無缺失？原告於107年12月15日所受傷勢
    與系爭坡道之設置有無相當因果關係？
  2.原告請求賠償之項目、金額，有無理由？ 
四、得心證之理由：
　　原告主張被告就系爭坡道之設置有缺失，致其跌倒並受有系
    爭傷勢，自得請求被告賠償損害等語，為被告所否認，並以
    前詞置辯。經查：
　㈠按當事人主張有利於己之事實者，就其事實有舉證之責任，
    民事訴訟法第277條前段定有明文。次按損害賠償之債，以
    有損害之發生及有責原因之事實，並二者之間，有相當因果
    關係為成立要件，故原告所主張損害賠償之債，如不合於此
    項成立要件者，即難謂有損害賠償請求權存在。又所謂相當
    因果關係，係指依經驗法則，綜合行為當時所存在之一切事
    實，為客觀之事後審查，認在一般情形上，有此環境、有此
    行為之同一條件，足以發生同一之結果者，該條件即為發生
    結果之相當條件，行為與結果自有相當之因果關係。反之，
    若在一般情形上，有此同一條件存在，依客觀之審查，不必
    皆發生此結果，該條件與結果即不相當，而僅屬「偶發」之
    事實，其行為與結果間尚難認為有相當因果關係。（最高法
    院108年度台上字第749號判決意旨參照）。
　㈡系爭坡道於系爭事故發生之107年12月15日時，設置狀況如本
    院卷㈠第53頁所示，為兩造所不爭執（見兩造不爭執事項第3
    項）。觀諸系爭坡道之外觀（見本院卷㈠第53、269至271頁
    ），並無明顯凹凸不平之處，且其上下高低差雖有約1個階
    梯之高度，然系爭坡道之坡度平緩，尚難認有致行人於一般
    通行時跌倒之危險性，已難謂被告就系爭坡道之設置或管理
    有欠缺。又衡諸證人即被告銀行前經理陳聰霖於另案即臺灣
    臺中地方檢察署108年度偵字第24597號過失傷害案件（下稱
    另案刑事案件）偵查中具結證稱：104年時，財政部金融監
    督管理委員會要求被告提供視障人士能使用之自動櫃員機，
    而因被告銀行自動櫃員機設置處出入口與騎樓地面有1個階
    梯的高低落差，視障人士或身障使用輪椅之人士無法進入，
    所以才將被告銀行自動櫃員機設置處出入口之階梯改建成系
    爭坡道，且自被告設置系爭坡道起至105年7月我卸任經理職
    務止，均未發生過行人在系爭坡道跌倒之事故等語（見臺灣
    臺中地方檢察署108年度他字第5404號卷【下稱他字卷】第2
    05、208頁），核與被告於另案刑事案件函覆檢察官稱：系
    爭坡道係被告為加強服務視障同胞、回應視障團體需求及符
    合金管會要求，依時任經理陳聰霖之建議增設，以利進出使
    用，且自104年設置起至108年6月23日止，除系爭事故外，
    並未發生其他使用人因使用系爭坡道而受傷之情事等語相符
    （見他字卷第159、249頁）。準此，堪認被告設置系爭坡道
    之目的係為便利身心障礙者出入被告銀行自動櫃員機設置處
    ，且自系爭坡道設置起至拆除止約4年之期間，除系爭事故
    外，均未曾發生其他行人因行經系爭坡道而受傷之事故，則
    系爭坡道是否欠缺通常應有之狀態及功能，而足以影響使用
    人之安全，更屬有疑。
　㈢原告固主張被告因違法設置系爭坡道，遭臺中市政府建設局
    命限期改善，被告始拆除系爭坡道，可認被告設置系爭坡道
    確有缺失等語。惟查，參諸市區道路條例第9條第1項規定：
    「市區道路兩旁建築物之騎樓及無遮簷人行道地平面，應依
    照市區道路及附屬工程設計標準及配合道路高程建造，不得
    與鄰接地平面高低不平」；及臺中市○○○設○000○0○00○○○○○
    道○○0000000000號函略以：被告未經許可於「台中市○○區○○
    路0段00號騎樓範圍」局部墊高影響用路人安全，有違市區
    道路條例第9條規定，請於108年6月24日前完成改善等語（
    見他字卷第171至173頁），固可知悉臺中市政府建設局認定
    被告於其銀行騎樓範圍局部墊高之行為，有違反市區道路條
    例第9條第1項規定，而影響用路人安全之虞。惟衡諸：
　  1.被告於另案刑事案件偵查中稱：針對臺中市政府建設局函
      令被告限期改善一事，因被告於81年6月29日購置時騎樓
      墊高已屬既成事實，為配合市府要求，遂於108年6月23日
      將騎樓墊高部分連同無障礙斜坡通道（按即系爭坡道）一
      併拆除等語（見他字卷第159至161頁）。
　  2.由系爭坡道拆除前、後之現場照片（見本院卷㈠第275頁、
      他字卷第101至103頁，其中他字卷第103頁上方照片為系
      爭坡道拆除後之現狀，下方照片則為系爭坡道拆除前之現
      狀），可見被告銀行外牆及自動門外之騎樓地面上，原設
      有黑色平臺（下稱系爭平臺），且系爭平臺與鄰接之騎樓
      地面約有1個階梯高低差。
　  3.被告拆除系爭平臺、系爭坡道後，復於銀行自動櫃員機出
      入口處重新設置外觀類似系爭坡道之坡道（見本院卷㈠第5
      1頁），迄未經臺中市政府建設局函令拆除。
　　足知臺中市政府建設局上開函文所稱「騎樓範圍局部墊高」
    之違失處，應係指系爭平臺，而非系爭坡道，是原告主張系
    爭坡道之設置違反市區道路條例第9條第1項規定等語，亦非
    可採。
　㈣從而，本件依卷附事證，尚不足以證明系爭坡道之設置有足
    以影響使用人安全之缺失；且觀諸系爭事故發生時之監視器
    畫面（見本院卷㈠第237至253頁），可知原告行經系爭坡道
    時，系爭坡道為乾燥狀態，原告行走之視線亦未受障礙物阻
    擋，故綜合系爭事故發生時所存在之一切情狀，堪認於一般
    情形，行人行經系爭坡道時，均不致發生跌倒之情事，是本
    件尚難遽認原告跌倒受有系爭傷勢之結果，與被告設置系爭
    坡道之行為間有相當因果關係，系爭事故應僅屬偶發之意外
    。此外，原告既未提出其他證據證明其損害之發生與系爭坡
    道間有相當因果關係，則原告依侵權行為法律關係請求被告
    賠償損害，即屬無憑。　　
五、綜上所述，原告依民法第184條前段、第193條第1項、第195
    條第1項前段等規定，請求被告給付1,926,951元，及自110
    年4月9日起至清償日止之法定遲延利息，為無理由，應予駁
    回。原告之訴既經駁回，則其假執行之聲請亦失所附麗，爰
    併予駁回。
參、本件事證已臻明確，兩造其餘攻擊、防禦方法及所提證據，
    經審酌均於判決結果無影響，爰不予逐一論駁，併此敘明。
肆、訴訟費用負擔之依據：民事訴訟法第78條。
中　　華　　民　　國　　110 　年　　10　　月　　27　　日
                  民事第二庭　審判長法　官  呂麗玉
                                    法　官  江奇峰
                                    法　官  鄭百易
上正本係照原本作成。
如對本判決上訴，須於判決送達後20日內向本院提出上訴狀。如
委任律師提起上訴者，應一併繳納上訴審裁判費。
中　　華　　民　　國　　110 　年　　10　　月　　27　　日
                                   書記官  唐振鐙